臺灣臺北地方法院民事判決　　　　　　94年度重訴字第1213號
原　　　告　交通銀行股份有限公司
法定代理人　丁○○
訴訟代理人　乙○○
被　　　告　丙○○
　　　　　　甲○○
上列當事人間清償借款事件，由臺灣桃園地方法院移送前來，本
院於民國94年11月22日言詞辯論終結，判決如下：
    主  文
被告應連帶給付原告新台幣玖佰玖拾萬貳仟柒佰陸拾捌元，及自
民國九十四年四月二十二日起至清償日止，按年息百分之三點三
四五計算之利息，暨自民國九十三年十二月三十一日起至民國九
十四年六月三十日起按上開利率百分之十，自民國九十四年七月
一日至清償日止，按上開利率百分之二十計付違約金。
原告其餘之訴駁回。
訴訟費用由被告連帶負擔。
    事  實
甲、原告方面：
一、聲明：如主文第1項所示。
二、陳述：
（一）訴外人廉晟電實業股份有限公司（下稱廉晟電公司）邀同
      被告丙○○、甲○○為連帶保證人，於民國93年3月31 日
      與原告簽訂借款合約，向原告借款新台幣（下同）1,600
      萬元，並約定利息及違約金。惟因該公司於93年12月27
      日起陸續發生退票，經票據交換所公告拒絕往來，且停止
      營業，原告爰依據前揭合約第15條約定之違約事件發生時
      ，於93年12月31日以存證信函宣告放款本息全部到期，另
      依據合約第17條約定，於93年1月12日以存證信函通知抵
      銷存款，償付部分利息、費用。
（二）又該公司於93年4月1日開立本票面額1,600萬元一張，分
      別經被告丙○○、甲○○於票面上保證，到期日為94年4
      月1日，其票面載明免除作成拒絕證書，詎該本票到期後
      提示，竟不獲付款，遭受存款不足及拒絕往來戶理由退票
      。廉晟電公司目前尚欠9,902,768元之借款本金及利息、
      違約金，迄未清償，並經臺灣桃園地方法院94年度促字第
      16773號核發支付命令命主債務人廉晟公司支付上開金額
      確定在案。為此依連帶保證法律關係請求被告連帶清償，
      聲明請求被告連帶給付如主文第1項所示。
三、證據：提出短期擔保授信合約影本1份、存證信函影本2份、
    本票暨退票理由單影本各1份、授信主檔資料查詢影本1份、
    94年度促字第16773號支付命令及確定證明書影本各1份等件
    為證。
乙、被告方面：
    被告未於言詞辯論期日到場，亦未提出準備書狀作何聲明或
    陳述。
    理  由
一、按當事人得以合意定第一審管轄法院，但以關於由一定法律
    關係而生之訴訟為限，民事訴訟法第24條第1項定有明文；
    本件被告住所非屬本院轄區，然兩造於借款合約約定條款第
    7條約定，關於因該合約涉訟時以本院為第一審管轄法院，
    符合前開規定，本院對本件訴訟具管轄權。本件被告未於言
    詞辯論期日到場，核無民事訴訟法第386條所列各款情形，
    應依原告之聲請，由其一造辯論而為判決。
二、本件原告主張之事實，已據其提出與所述相符之短期擔保授
    信合約影本、存證信函影本、本票暨退票理由單影本、授信
    主檔資料查詢影本、本院94年度促字第16773號民事裁定暨
    確定證明書影本等件為證，而被告未提出聲明和陳述，亦未
    提出答辯狀以供本院審酌，應認原告之主張為可採信。從而
    ，原告本於連帶保證法律關係請求被告應連帶給付原告
    9,902,768元，及自94年4月22日起至清償日止，按年息
    3.345%計算之利息，暨上開本金自93年12月31日起至清償日
    止，上開利息自94年4月22日起至清償日止，逾期在6個月以
    內者，按上開利率加計10%，逾期6個月以上者，超過部分按
    上開利率加計20%計算之違約金，為有理由，應予准許。
三、原告主張駁回部分：
（一）原告另主張請求被告給付「自94年4月22日起至清償日止
      ，其逾期在6個月以內者，按上開利率百分之10，逾在超
      過6個月者，按上開利率加計百分之20計算違約金」等語
　    ，即原告請求被告對遲延利息部分再加計違約金，原告
　    並引用兩造簽立之短期擔保授信合約書第11條「利息自應
      繳日起，逾期在六個月以內部分，按本合約定利率加計百
      分之十，逾期期超過六個月部分，按約定利率加計百分之
      二十，計付違約金」之約定主張被告在借款契約中連帶保
      證人欄內同意並簽名對遲利息加計違約金。
（二）按依照當事人一方預定用於同類契約之條款而訂定之契約
      ，為加重他方當事人之責任者，按其情形顯失公平者，該
      部分約定無效，民法第247條之1第2款定有明文；經查，
      上開契約書為原告以固定格式印就，預定用於同類型之借
      款文件，且以多重條文保全原告自己債權，借款人與連帶
      保證人借款時對其中內容僅能同意或不同意，是屬於典型
      附合契約。上開契約書第11條約定內容，除遲延利息部分
      加計違約金外，原告亦就本金部分亦請被告按同一標準計
      算違約金，另約定「乙方（指借款人）倘不依期給付手續
      費或甲方墊付之費用，甲方得將其應付未付之手續費或墊
      付費用，逕行轉入該筆授信本金內，乙方應照該筆授信之
      利率計付利息，並照第一項約定計付違約金」等語，是故
      原告復要求借款人就未履行給付之手續費等亦滾入本金所
      生利息，復再對所生利息計付違約金。前開程序上，廉晟
      公司能獲得借款僅能按此約定簽名同意，被告等人為該公
      司股東而連帶保證，為促成借款成立亦簽名同意，而實質
      上將遲延利息、未依約給付之手續費滾入本金再計息復就
      此利息繳付遲延再計違約金，依其內容，係在利息之外再
      對違約之債務人懲罰，顯非損害賠償額預定類型之違約金
      ，而為懲罰性違約金；按懲罰性違約以強制債務履行為目
      的之強制罰，縱為約定，其內容亦應符合違約與懲罰之比
      例性關係，上開約定無異使原告在借款本金遲延時得要求
      被告給付違約金，利息與手續費衍生利息亦再計算違約金
      ，顯係過度負擔，況被告係連帶保證人，而非主債務人，
      是此約定實質上顯失公平，該約定違反前揭民法第247條
      之1第2款規定，此部分約定應屬無效。準此，原告再按上
      開契約書第11條約定請求遲延利息之加計違約金，即屬無
      據，為無理由，不應准許。
四、原告雖利息加計違約金部分受敗訴判決，惟此係附帶請求，
    未支出裁判費，本件裁判費以原告請求本金部分計算，仍應
    由受不利判決之被告負擔，附此敘明。
五、結論：本件原告之訴為一部有理由、一部無理由，依民事訴
    訟法第385條第1項前段、第79條、第85條第2項，判決如主
    文。
中　　華　　民　　國　　94　　年　　11　　月　　30　　日
                  民事第三庭    法　官　李維心
以上正本係照原本作成
如對本判決上訴，須於判決送達後20日內向本院提出上訴狀
中　　華　　民　　國　　94　　年　　11　　月　　30　　日
                       　　　　 書記官　詹雪娥
